臺灣臺北地方法院民事判決　　　　　　　　 96年度金字第9號
原　　　告　甲○○
訴訟代理人　吳信吉律師
被　　　告　金鼎綜合證券股份有限公司
法定代理人　乙○○
訴訟代理人　吳卜律師
上列當事人間請求返還股款事件，本院於民國96年8月3日言詞辯
論終結，判決如下：
    主      文
原告之訴及假執行之聲請均駁回。
訴訟費用新台幣壹萬貳仟玖佰柒拾玖元由原告負擔。
    事實及理由
一、原告主張：被告於民國88年間在原告未出具委託書之情況下
    竟任由訴外人陳漢民持偽造之委託書假冒為原告之代理人，
    接受陳漢民委託，將當時原告所有之「金緯纖維股份有限公
    司」 (下稱金緯公司)股票30萬股，以每股新台幣 (下同)4.
    02元之價格全數售出，所得價款1,206,000元被告亦未給付
    原告，因原告之權利受有損害，且被告無法律上原因而受有
    上開價款之利益，二者間有因果關係，乃依民法第184條第1
    項前段及同法第179條規定，請求被告返還上開價款及其利
    息，並聲明：(一)被告應給付原告1,206,000元及自起訴狀繕
    本送達被告之翌日起至清償日止，按年息5%計算之利息。(二)
    願供擔保請淮宣告假執行。
二、被告辯以：訴外人陳漢民於86年8月28日於被告公司申請開
    立委託買賣證券帳戶 (帳號：25612-3)，並在彰化銀行敦化
    分行開立存款帳戶 (帳號：0000-00-00000000)，委託被告
    在有價證券集中交易市場處理股票買賣及交割事宜。嗣陳漢
    民於88年3月24日以其在被告之證券帳戶，賣出金緯公司股
    票45萬股，限價每股4.02元，並於當日全部成交。翌日陳漢
    民前來被告營業所申請交割股票時，並提出股東姓名甲○○
    (即原告)之金緯公司記名股票450張 (即45萬股)，及原告所
    簽立之委託書。而該委託書上載明，原告「‥委託陳漢民使
    用第25612-3號帳號賣出金緯公司股票45萬股，並於前述賣
    出股票成交後，代為辦理交割及領取股款等事宜，其所生權
    利義務由委託人負責」等語。被告之經辦人員於接受客戶陳
    漢民之申請後，仔細核對委託書上所蓋印鑑與股票背面之出
    讓人背書轉讓印鑑，確認相符無誤後，乃依委託書所指示，
    將該筆股票辦理交割，並送存臺灣證券集中保管公司，所得
    股款1,206,000元撥入原告之受託人陳漢民之銀行帳戶。被
    告並無故意、過失，縱認被告應依侵權行為負損害賠償責任
    ，惟原告於起訴狀內即明白表示業於91年即已知悉盜賣系爭
    股票之事實，則被告為時效抗辯，另被告亦未受有何利益，
    並聲明如主文所示。
三、兩造不爭執之事實：訴外人陳漢民曾於被告公司申請開立委
    託買賣證券帳戶，並於88年3月25日前至被告營業所辦理交
    割股票，提出原告所有之金緯公司記名股票450張及其委託
    書，該委託書載明原告委託陳漢民使用第25612-3號帳賣出
    金緯股票45萬股，並於賣出上開股票成交後，由陳漢民代為
    辦理交割及領取股款等事宜。嗣被告於陳漢民申請後，將該
    筆股票辦理交割，所得股款1,206,000元撥入原告之受託人
    即陳漢民之銀行帳戶內 (見卷內第25頁至第27頁、第36頁)
    。
四、原告不得依民法第179條請求被告返還不當得利：
    按無法律上原因而受利益，致他人受損害者，應返還其利益
    。雖有法律上原因，而其後已不存在者，亦同。民法第179
    條定有明文。本件原告主張被告因銷售系爭股票而獲有股款
    1,206,000元之利益，且無法律上原因，應依不當得利之規
    定，返還1,206,000元云云。惟查，陳漢民於88年間持原告
    之委託書前至被告營業所辦理系爭股票之交割及領取股款等
    事宜，嗣經被告銷售系爭股票，並將所得股款1,206,000 元
    撥入陳漢民之銀行帳戶內，此有被告提出之系爭股票、委託
    書及陳漢民銀行帳戶之轉帳清單等影本各乙份在卷可稽 (見
    卷內第26頁、第27頁及第36頁)，且為原告所不爭執。姑不
    論系爭委託書是否為原告所書立並簽名、蓋章，惟系爭股票
    銷售後所得之股款，確實已撥入陳漢民之銀行帳戶內，則被
    告並未將該款項據為己有，即堪認定，準此，即難謂被告因
    此而獲有任何利益，且原告迄至本件言詞辯論終結前，復未
    提出被告受有利益之相關證據以資證明，則原告依不當得利
    之規定，請求被告返還利益之主張，即屬有誤，而不可採。
五、原告之損害賠償請求權已罹於時效：
    經查，系爭股票於88年遭訴外人陳漢民出售後，原告於91年
    間即收到國稅局有關出售系爭股票之應補繳所得稅之通知，
    此有原告對陳漢民所提之刑事告訴狀及國稅局緩課股票轉讓
    所得申報憑單附卷憑佐 (見卷內第8頁至第10頁)，茲原告於
    91年間即已知悉系爭股票遭盜賣，其財產權受有損害事實，
    卻遲至96年5月21日方提起本件訴訟予以請求，則其本件請
    求即已罹於民法第197條第1項之請求權時效，是被告抗辯原
    告之請求權已罹於時效等語，即屬有據。
六、綜上所述，原告主張被告應依民法第179條、第184條第1項
    前段規定，負不當得利返還責任、侵權行為損害賠償責任等
    ，均堪認定。從而，原告依上規定請求被告給付1,206,000
    元及自起訴狀繕本送達被告之翌日起至清償日止，按年息5%
    計算之利息，即無理由，應予駁回。又原告之訴既經駁回，
    則其假執行之聲請即失所依附，應一併駁回。
七、訴訟費用負擔之依據：民事訴訟法第78條。
中　　華　　民　　國　　96　　年　　8　　月　　21　　日
                    民事第三庭   法　官　詹駿鴻
以上正本係照原本作成
如對本判決上訴，須於判決送達後20日內向本院提出上訴狀
中　　華　　民　　國　　96　　年　　8　　月　　21　　日
                     　　　　　　書記官　官碧玲
